臺灣屏東地方法院裁定
111年度潮秩字第7號

移送機關    屏東縣政府警察局潮州分局

法定代理人  簡彥匡
被移送人    劉穎源
            劉穎文
上列被移送人因違反社會秩序維護法案件，經移送機關以111年8
月5日潮警偵字第11131773100號移送書移送審理，本院裁定如下
：
    主    文
劉穎源散佈謠言，足以影響公共之安寧，處罰鍰新臺幣貳仟元
劉穎文不罰。
    理    由
一、本件移送意旨略以：被移送人劉穎文與劉穎源係兄弟，劉穎
    文於111年8月4日11時6分許，先從LINE群組「小資男女台中
    」接收到不詳年籍網友所傳送内容為「中國中央政府決定撤
    離在台大陸同胞于2022年08月08日前撤離完畢」之央視新聞
    播報載圖假訊息照片，乃於同日11時22分許以LINE將圖檔轉
    傳給劉穎源，劉穎源於上述行為時、地隨即以其PTT帳號「b
    lackdogl73」將該圖片檔轉傳至發布「Gossiping」看板，
    張貼標題為「中國要從台灣撤僑了」之謠言内容文章，供不
    特定網友觀覽，足以影響公共之安寧假訊息（下稱系爭訊息
    ）之內容，供不特定人瀏覽，足以影響公共安寧秩序，認被
    移送人涉有違反社會秩序維護法第63條第1項第5款之行為等
    語。
二、被移送人劉穎源部分：
    上開違秩事實為被移送人所坦認，且有被移送人上開發言內
    容截圖在卷可參，此部分事實，堪以認定。按網路上錯誤資
    訊繁多，為一般大眾所明知，被移送人現年已40歲之中年人
    ，為具備正常智識能力之人，對於系爭訊息內容應屬謠言一
    事，自不能諉為不知，卻未經查證，即擅自發表於多數人可
    瀏覽之社團聊天室，應認被移送人具備散佈謠言之故意；而
    在中國軍演期間，被移送人發表上開謠言，可能造成民眾獲
    得錯誤訊息，足以影響公眾安寧，是本案事證明確，被移送
    人之違序行為，堪以認定。核被移送人所為，係違反社會秩
    序維護法第63條第1項第5款之散佈謠言，足以影響公共之安
    寧之規定。爰審酌被移送人具備正常智識，明知網路謠言甚
    多，竟於中國軍演期間，恣意發表上開謠言，行為實屬不該
    ，爰考量被移送人主動向警方自首，故依社會秩序維護法第
    9條第1款之規定，減輕處罰，兼衡其行為後坦承犯行，態度
    尚可等一切情狀，量處如主文第1 項所示之處罰，以資懲儆
    。
三、被移送人劉穎文部分：　　
　　按犯罪事實應依證據認定之，無證據不得認定犯罪事實，刑
    事訴訟法第154條第2項定有明文。事實之認定，應憑證據，
    如未能發現相當證據，或證據不足以證明，自不能以推測或
    擬制之方法，為裁判基礎，最高法院40年台上字第86號判例
    可資參照。又按法院受理違反社會秩序維護法案件，準用刑
    事訴訟法之規定，社會秩序維護法第92條定有明文，是上開
    見解於法院審理行為人違反社會秩序維護法案件時，亦有其
    適用。又社會秩序維護法第63條第1項第5款固規定：「散佈
    謠言，足以影響公共之安寧者，處3日以下拘留或新臺幣3萬
    元以下罰鍰」，惟本條項款之非行，行為人主觀上須有將明
    知為不實事實散發傳佈於公眾之目的，並於客觀上先以語言
    或文字等意思表示將該不實事實捏造以謠言呈現，再以語言
    或文字等傳播方式將該謠言散發傳布於公眾，且該散佈謠言
    之內容足以使聽聞者心生畏懼與恐慌，而有影響公共安寧之
    情形，始為本條規範對象。經查，被移送人坦承有於前揭時
    間在上開網頁發表系爭訊息之事實，惟劉穎文辯稱擔心發生
    事故才轉傳提醒其家人等語，惟衡以被移送人劉穎文僅傳送
    上開訊息予被移送人劉穎源，並無散佈於眾之行為，核與社
    會秩序維護法第63條第1項第5款規定之構成要件尚有未合。
    此外，復查無其他證據足以證明被移送人有移送機關所指之
    行為，自應為不罰之諭知。
四、依社會秩序維護法第9條第1款、第63條第1項第5 款、第45
    條第2項，裁定如主文。
中　　華　　民　　國　　111 　年　　8 　　月　　11　　日
                  潮州簡易庭   法　官 吳思怡
以上正本證明與原本無異。
如不服本裁定，得於裁定書送達之翌日起5日內，以書狀敘述理
由，向本庭提出抗告。
中　　華　　民　　國　　111 　年　　8 　　月　　11　　日

                                  書記官　蔡進吉